臺灣高雄地方法院民事判決　九十一年度訴字第三六九號
　　原　　　告　乙○○
　　被　　　告　甲○○
右當事人間清償債務事件，本院判決如左：
    主      文
被告應給付原告新台幣捌拾參萬元，及自民國九十年十一月二十八日起至清償日止，
按週年利率百分之五計算之利息。
訴訟費用由被告負擔。
本判決於原告以新台幣貳拾柒萬元供擔保後，得假執行；但被告如於假執行實施前，
以新台幣捌拾參萬元為原告預供擔保後，得免為假執行。
    事    實
甲、原告方面：
一、聲明：除假執行及免假執行供擔保之金額外，如主文所示。
二、陳述：被告因積欠原告債務新台幣（下同）一百八十萬元，乃於民國八十九年十
    一月二十四日與原告達成協議，簽立承諾書，其內容略為：被告分九期給付債務
    ，並開立本票九張面額共一百八十萬元交付原告，以清償前揭債務，分別於八十
    九年十二月二十八日給付六十萬元、九十年六月三十日給付十萬元、九十年十二
    月三十日給付十萬元、九十一年六月三十日給付十萬元、九十一年十二月三十日
    給付十萬元、九十二年六月三十日給付十萬元、九十二年十二月三十日給付十萬
    元、九十一年十二月二十八日給付五十萬元，並約定被告開立之本票如有到期未
    獲付款時，則其餘未到期款項視為全部到期等語。詎被告竟未於八十九年十二月
    二十八日依約給付原告六十萬元，依前揭承諾書之約定，被告積欠之款項已視為
    全部到期，嗣兩造乃另就第一期款六十萬部分，於九十年二月二日訂立和解書，
    被告先償還三十三萬元，其餘二十七萬元部分，分九期每次給付三萬元；又第二
    期款至第五期款部分，原告已另以本院九十年度票字第四六七六號取得本票裁定
    執行名義。為此，爰依承諾書之約定，請求被告給付第六期至第九期款項共八十
    三萬元，及其法定利息等語。
三、證據：提出承諾書、本院九十年度票字第四六七六號裁定、本票四紙為證。
乙、被告方面：
一、聲明：
（一）駁回原告之訴及假執行之聲請。
（二）如受不利之判決，願供擔保免為假執行。
二、陳述：訴外人李嘉詳於八十六年間向原告借款，被告係於李嘉詳所簽發交付原告
    之本票上背書，嗣於八十九年十月間李嘉詳即不知去向，原告乃夥同黑道人物逼
    迫被告承擔債務，簽立和解書，協議由被告於四年內分九期償還，被告並開立本
    票九紙，面額共一百八十萬元交付原告；嗣因第一期款金額龐大，被告乃向銀行
    貸款，惟因銀行放款遲延，而未能如期償還，原告即委託討債公司向被告逼債，
    被告逐於討債公司之威脅下簽立和解書，就第一期款六十萬部分，先給付三十三
    萬元，餘款二十七萬元自九十年三月分九期給付，惟被告另於第二期款清償期未
    屆至前，即違反兩造之協議將第二期至第五期本票四張共四十萬元，向本院聲請
    本票裁定，並經本院以九十年度票字第四六七六號裁定在案，原告並執該執行名
    義查扣被告之薪資，被告因原告短期內大舉逼債，復因被告先前所積欠之龐大銀
    行信用卡消費款，信用即將破產，已被逼入絕境，被告確有履行之誠意，請本院
    准予依承諾書分期給付等語。
三、證據：提出承諾書、和解書、協議書、借款債務清償和解書、本院九十年度票字
    第四六七六號裁定、遠東銀行催繳公函、荷蘭銀行信用卡帳單、花旗銀行月結單
    、台新銀行法務專用函各一份、支票十三紙、本票五紙為證。
    理    由
一、原告起訴主張：被告因積欠原告一百八十萬元，乃於八十九年十一月二十四日與
    原告達成協議，並簽立承諾書，被告願分九期分期給付，並約定如有一期款項到
    期未獲付款時，則其餘未到期款項視為全部到期。詎被告竟未於八十九年十二月
    二十八日依約給付原告六十萬元，依約全部債務均視為到期，另第二期至第五期
    部分，原告已另以本院九十年度票字第四六七六號取得本票裁定執行名義。為此
    ，爰依承諾書之約定，請求被告給付第六期至第九期款項共八十三萬元及其法定
    利息等語。
二、被告則以：被告確簽立和解書，承諾分九期償還欠款一百八十萬元，並開立本票
    九紙、面額共一百八十萬元交付原告；惟因第一期款因銀行放款遲延，而未能如
    期償還，遲至九十年二月二日於討債公司之脅迫下簽立和解書，已就第一期款六
    十萬部分達成和解，惟於第二期款清償期未屆至前，原告即違反約定將第二期至
    第五期本票四張共四十萬元，向本院聲請本票裁定，原告短期內大舉逼債之行為
    ，加上被告積欠龐大銀行信用卡消費款，被告信用即將破產，被告確有履行之誠
    意，請准予依承諾書分期給付等語。
三、原告主張被告簽立和解書，願分九期清償一百八十萬元債務，並簽發面額共一百
    八十萬元之本票九張，惟第一期款清償期屆至時，被告並未依約履行，依約全部
    債務視為到期，被告於九十年二月二日始給付第一期款三十三萬元（其餘二十七
    萬部分，分九期清償），另第二期款至第五期款已取得本票裁定執行名義，被告
    尚欠如主文第一項所示之本息之事實，業據提出與其所述相符之和解書、本票為
    證，且為被告所自認，堪信原告之主張為真實，
四、被告雖另辯以：被告違反承諾，於第二期款未屆期前，即違反兩造之協議將第二
    期至第五期本票四張共四十萬元，向本院聲請本票裁定，且原告就本件債務另經
    本院以九十一年度票字第八八九四號本票裁定取得執行名義，顯然重覆起訴等語
    。惟查：被告於本院言詞辯論時自認第一期款並未依約履行，第二期以後之款項
    已視為全部到期（詳見九十一年五月十三日言詞辯論筆錄），則原告持第二期至
    第五期之本票向本院聲請本票裁定，並無任何違反承諾之情事，至為明確；又原
    告就系爭債務除提起本件訴訟，雖另持本票向本院聲請本票裁定，並經本院以九
    十一年度票字第八八九四號裁定准許在案，復為原告所不爭執，惟法院依非訟事
    件法第一百條所為之本票裁定，僅係就票據為形式上審查，並不生確定私權之效
    力，即無既判力可言，而原告提起本件訴訟，法院就訴訟標的法律關係為實體審
    查所為之確定判決，該判決有確定私權之效力，亦即有既判力；換言之，縱原告
    聲請本票裁定，業經本院裁定准許，惟原告仍得持該本票提起民事訴訟，請求被
    告給付票款，況本件原告係請求履行協議，亦非請求被告給付票款，訴訟標的亦
    不相同，自無重覆起訴，違反一事不再理之問題。是以，被告前揭抗辯顯無理由
    。至被告雖抗辯伊係於黑道人物之逼迫下，於八十九年十一月六日簽立承諾書等
    語，姑不論此尚為原告所否認，況被告所辯縱屬實，惟被告經脅迫所為之意思表
    示，固得於脅迫終止後，一年內撤銷之（本件亦已逾一年之除斥期間），惟未經
    被告撤銷前，該意思表示仍為有效，是原告自仍得持該承諾書對被告主張權利，
    附此敘明。
五、次按遲延之債務，以支付金錢為標的者，債權人得請求依法定利率計算之遲延利
    息；給付有確定期限者，債務人自期限屆滿時起負遲延責任。給付無確定期限者
    ，債務人於債權人得請求給付者起，經其催告而未為給付，自受催告時起，負遲
    延責任，其經債權人起訴而送達訴狀，或依督促程序送達支付命令，或依其他相
    類之行為者，與催告有同之效力，民法第二百三十三條第一項前段、第二百二十
    九條第一項、第二項定有明文。經查：被告尚欠原告八十三萬元，已如前述，且
    本件支付命令已於九十年十一月二十七日送達被告，有送達證書附卷可稽。從而
    ，原告依承諾書及前揭法律規定，請求被告給付原告八十三萬元，及自九十年十
    一月二十八日起至清償日止，按年息百分之五計算之利息，即屬正當，應予准許
    。
六、末按債務人無為一部清償之權利。但法院得斟酌債務人之境況，許其於無甚害於
    債權人利益之相當期限內，分期給付，或緩期清償，民法第三百十八條第一項固
    定有明文，惟此項規定，係認法院有斟酌債務人境況，許其分期給付或緩期清償
    之權利，非債務人有此請求權，最高法院二十三年上字第二二四號判例足資參照
    。經查本件系爭債務屬分期償還之債，茲因被告未依約履行，而失期限利益，全
    部債務乃視為已全部到期，且原告於本院準備程序期日明確表示不同意被告分期
    給付（詳見九十一年四月十九日準備程序筆錄），則揆諸前揭說明，本院認若許
    被告再依承諾書分期給付，將有礙於原告之權利，爰不予以准許。
七、兩造均陳明願供擔保，以代釋明，聲請宣告假執行及免為假執行，均核無不合，
    爰各酌定相當之擔保金額，併准許之。
八、據上論結，本件原告之訴為有理由，依民事訴訟法第七十八條、第三百九十條第
    二項、第三百九十二條，判決如主文。
中　　　華　　　民　　　國　　九十一　　年　　　五　　　月　　十六　　日
                              臺灣高雄地方法院民事第一庭
~B審判長法官　楊富強
~B法　　　官　方百正
~B法　　　官　洪能超
右為正本係照原本作成
如對本判決上訴須於判決送達後二十日內向本院提出上訴狀
中　　　華　　　民　　　國　　九十一　　年　　　五　　　月　　十六　　日
~B法院書記官　胡淑芳
